【裁判字號】    98,簡上,5
【裁判日期】    980318
【裁判案由】    竊盜
【裁判全文】
臺灣宜蘭地方法院刑事判決               98年度簡上字第5號
上  訴  人  丙○○
即  被  告
            乙○○
上列被告因竊盜案件，不服本院羅東簡易庭中華民國97年11月21
日97年度羅簡字第431號第一審簡易判決（聲請簡易判決處刑案
號：臺灣宜蘭地方法院檢察署97年度偵字第3924號）提起上訴，
本院認不宜以簡易程序第二審合議庭審理，改依通常第一審合議
庭判決如下：
    主  文
原判決撤銷。
丙○○、乙○○均無罪。
    理  由
一、聲請簡易判決處刑意旨略以：被告丙○○、乙○○共同意圖
    為自己不法之所有，於民國97年10月7日中午12時許，在宜
    蘭縣大同鄉台七線92公里處河床，由丙○○以駕駛挖土機挖
    取之方式，竊取甲○○所有之圓柱大型鐵管1個，價值新台
    幣（下同）15,000元。嗣於同日下午3時30分許，在位於宜
    蘭縣冬山鄉○○路○段638號之宏泰資源回收廠前為甲○○發
    現報警處理而查獲。
二、公訴人認被告2人涉有上開竊盜犯行，係以被告2人自承在宜
    蘭縣大同鄉台七線92公里處河床處，以駕駛挖土機挖取該處
    圓柱大型鐵管1個，而該圓柱大型鐵管係屬被害人甲○○所
    有為主要論據。訊據被告2人均坦承於前開時、地，駕駛挖
    土機挖取圓柱大型鐵管等情，惟均堅詞否認有竊盜犯行，被
    告丙○○辯稱：97年10月7日是從英士載怪手下來，由伊開
    車要去冬山姊夫家，在中午12點開到距離牛鬥橋7、8百公尺
    的地方，看到河床上面有鐵桶，因為附近沒有什麼工程，因
    為在案發前幾天有颱風，以為是颱風天沖下來，伊用怪手把
    鐵桶吊起，乙○○搬鐵線防止釣鉤跑掉，之後怪手開上貨車
    ，把怪手及鐵桶都載走，伊不知道那是有人的東西等語；被
    告乙○○辯稱：當天伊是陪丙○○從英士載怪手下來，由丙○○開車，開到上開地點，丙○○發現鐵桶，由丙○○開怪
    手，伊拉鐵線幫忙固定，就把怪手及鐵桶載走到姊夫家伊不
    知道那是別人的，沒有要偷竊的意思等語。
三、按犯罪事實應依證據認定之，無證據不得認定其犯罪事實；
    另不能證明被告犯罪者，應諭知無罪之判決，刑事訴訟法第
    154條第2項、第301條第1項分別定有明文。又刑事訴訟法上
    認定犯罪事實所憑之證據，雖不以直接證據為限，間接證據
    亦包括在內，然而無論直接證據或間接證據，其為訴訟上之
    證明，須於通常一般之人均不致有所懷疑，而得確信其為真
    實之程度者，始得據為有罪之認定，惟採用間接證據時，必
    其所成立之證據，在直接關係上，雖僅足以證明他項事實，
    而採此他項事實，本於推理之作用，足以證明待證事項者，
    方為合法，若係憑空之推想，則尚非間接證據，且如未發現
    相當證據，或證據不足以證明，自不能以推測或擬制之方法
    ，以為裁判之基礎，最高法院分別著有76年台上字第4986號
    、32年上字第67號、40年台上字第86號判例可資參照。
四、經查：證人甲○○就前開圓柱大型鐵管為何置於宜蘭縣大同
    鄉台七線92公里處河床處，於本院審理中結證稱：鐵管是做
    基礎工程所使用的套管，工作地點是在台七線90ｋ，但是因
    為颱風，鐵管及部分水管沖到下游去，原本也不知道沖到何
    處，之後經過台七線92K河床不遠處有看到，但因為鐵管很
    大，不是人力所可以搬動，沒有辦法立即取回，所以就放在
    原處，本來想說等到大型機具再去取回鐵管，且沒有採取任
    何措施，剛好被告有在下游處看到，因為鐵管比較少見，伊
    在回收廠附近看到被告在回收廠旁邊，車子停在路邊很久，
    路邊靠近回收廠，看停車方向無法判斷被告是要進入回收廠
    伊就報警處理，大約一、二十分鐘警察就來，伊沒有去攔被
    告，是等警察來再過去，如果被告要載到回收廠早就過去，
    ，被告2人在警察局有說要載到回收廠對面丙○○姊夫家裡
    等語（參見本院卷第32至35頁98年3月4日審判筆錄）。就前
    開圓柱大型鐵管為何置於台七線92公里河床處，證人甲○○
    證述係因颱風來襲，以致圓柱大型鐵管自上游工地處遭河水
    沖至下游河床，復依卷附中央氣象局颱風查詢資料所示（本
    院卷第42、43頁），於97年9月27日至同年月29日之期間中
    ，薔蜜（JANGMI）颱風侵襲臺灣，而在宜蘭縣南澳附近登陸
    ，是證人甲○○前開所述應與實情相符。而當證人甲○○於
    台七線92公里河床處發現遭河水沖走之圓柱大型鐵管後，因
    無適當機具將鐵管吊起，故仍將鐵管置於該處，且無採取任
    何保護措施，是被告所稱行經該地，見鐵管置於河床處，而
    誤認該鐵管並非他人所管領之物，亦非無據。綜上所述，本
    件被告2人誤認前開鐵管係因颱風來襲，而由他處流至該處
    ，而為無人管領之物，以致使用怪手將該鐵管吊起載離，難
    認被告2人有竊取他人物品之主觀犯意。此外復查無任何積
    極證據，足認被告2人確有公訴人所指之竊盜犯行，揆諸前
    揭說明，不能證明被告2人犯罪，依法應諭知無罪之判決。
    原審不察，予以論罪科刑，核有未當。上訴意旨指摘原判決
    不當，為有理由，原判決無可維持，且因原審有將應依通常
    程序審判而誤依簡易判決處刑程序判決之重大瑕疵，自應由
    本院將原判決撤銷，並改依第一審通常程序審判，並為無罪
    之諭知。
據上論斷，應依刑事訴訟法第455條之1第1項、第3項、第369條
第1項前段、第2項、第364條、第301條第1項，判決如主文。
本案經檢察官郭欣怡到庭執行職務
中    華    民    國    98    年    3     月    18    日
                  刑事第四庭審判長法  官  林楨森
                                  法  官  蔡仁昭
                                  法  官  辜漢忠
以上正本證明與原本無異。
如不服本判決應於收受送達後十日內向本院提出上訴書狀，並應
敘述具體理由；其未敘述上述理由者，應於上訴期間屆滿後二十
日內向本院補提理由書(均須按他造當事人之人數附繕本)「切勿
逕送上級法院」。
                                  書記官  許麗汝
中    華    民    國    98    年    3     月    20    日


司法院資訊處製作；財團法人民間司法改革基金會備份。
